最高法院刑事判決　　　　　　　　　　　　　　　九十一年度台上字第四八六○號
　　上　訴　人　甲○○
右上訴人因強盜案件，不服台灣高等法院台中分院中華民國九十一年五月三十一日第
二審判決（九十一年度上訴字第六七三號，起訴案號：台灣台中地方法院檢察署九十
一年度偵字第三七八五號），提起上訴，本院判決如左：
    主  文
原判決撤銷，發回台灣高等法院台中分院。
　　理  由
本件原判決認定上訴人甲○○意圖為自己不法之所有，基於強盜之概括犯意，先後於
(一)民國九十一年二月十七日凌晨四時八分許，騎乘其前所竊取之ＩＭＱ∣一０六號重
型機車（原審認上訴人因此所犯之加重竊盜罪行已判決確定而移送執行中），至台中
縣大里市○○路○段三六０號之「７∣統一超商」，將車發動停於店外後，先以其
所有之紅色膠帶乙捲纏繞其手指以免留下指紋，並頭戴全罩式安全帽，嗣即持其所有
在客觀上足供兇器使用之水果刀乙把，進入該店內，以水果刀在店員賴志明胸前晃動
，恫嚇賴志明打開收銀機而當場施以脅迫，至使賴志明不能抗拒後打開收銀機，任由
上訴人取去現金新台幣（下同）一千七百元，上訴人得手後旋即騎乘機車離去。(二)同
年二月十九日凌晨五時三十五分許及同年二月二十三日凌晨六時十分許，復連續至台
中縣大里市○○路○段二八三號之「Ｈ便利商店」，持其所有之上開水果刀乙把，
進入該店內，以水果刀抵住店員陳文鎮之胸部，恫嚇陳文鎮打開收銀機而當場施以強
暴，至使陳文鎮不能抗拒後打開收銀機，任由上訴人分別取去現金九千六百元、二千
四百元，得手後騎乘機車離去。(三)同年二月二十五日凌晨四時許，又至台中縣太平市
○○路一六０號之「ＯＫ便利商店」，持其所有之上開水果刀乙把，進入該店內，以
水果刀在店員陳昱燊胸前晃動並指向腹部，恫嚇陳昱燊打開收銀機而當場施以脅迫，
至使陳昱燊不能抗拒後打開收銀機，任由上訴人取去現金五千六百元，得手後騎乘機
車離去。迨至同年二月二十五日下午三時三十分許，上訴人騎乘上開竊取之贓車，途
經台中縣大里市○○路與東興路口時，為警當場查獲，並扣得上開水果刀乙把、紅色
膠帶乙捲及剩餘之贓款四千五百元（已由陳昱燊領回）等情。因而維持第一審論處上
訴人以意圖為自己不法之所有，攜帶兇器，以強暴至使不能抗拒，而取他人之物罪刑
部分之判決，駁回上訴人在第二審上訴，固非無見。
惟查：(一)、國家之刑罰權係對於每一犯罪事實而存在，單一之犯罪事實，實體法上之
刑罰權僅有一個，在訴訟法上自亦無從分割，無論起訴程序或上訴程序皆然，故刑事
訴訟法第三百四十八條第二項規定：對於判決之一部上訴者，其有關係之部分，視為
亦已上訴。同理，若僅就判決之一部分撤回上訴者，基於審判不可分原則，亦不發生
撤回之效力。本件公訴人雖認上訴人竊取ＩＭＱ∣一０六號重機車所犯之加重竊盜罪
與其前開所犯之強盜罪間，犯意各別，行為互異，應予分論併罰。但上訴人於警訊時
已明確供稱：「（你竊取ＩＭＱ∣一０六號重機車作何用途？）我進入超商行搶前先
將ＩＭＱ∣一０六號重機車（贓車）放在超商外面發動，等搶完後再跑到外面騎乘該
車逃逸」等語（見偵查卷第十二頁反面），且依原判決所認定之事實，上訴人每次強
盜後亦均騎乘該機車離去，而上訴人之輔佐人於原審審理中，亦已具狀指稱：上訴人
於竊取ＩＭＱ∣一０六號重機車後未及三日，即騎乘該機車強盜，足徵其竊取機車與
其所犯強盜罪行之間，應有方法結果之牽連關係，而為裁判上一罪等語（見原審卷第
三十八頁反面）。詎原判決竟以：本件並無證據證明上訴人係為供本件強盜之用，始
竊取上開ＩＭＱ∣一０六號重型機車為由，而謂尚難認上訴人所犯強盜罪與其所犯之
加重竊盜罪係屬具有牽連關係之裁判上一罪云云（見原判決第四頁第六行以下），非
但所採證據有與卷內資料不符之證據上理由矛盾之違法，且苟上訴人之輔佐人前開所
辯無訛，依前述說明，上訴人於原審審理中撤回其所犯加重竊盜罪部分之上訴（見原
審卷第二十六頁、第三十頁），應不發生撤回之效力，原審就該部分未併予審判，亦
有已受請求之事項而未予判決之違誤。(二)、科刑之判決書，應於理由內記載科刑時就
刑法第五十七條或第五十八條規定事項所審酌之情形，為刑事訴訟法第三百十條第三
款所明定。此項規定，依同法第三百六十四條，又為第二審所準用。經查第一審判決
係審酌上訴人年為二十八，正值壯年，竟不思以正當職業謀生取財，竟而連續竊盜，
及持刀連續強盜他人財物，嚴重危害社會安全，暨上訴人犯罪後坦承不諱，態度良好
等一切情狀，就連續強盜部分量處上訴人有期徒刑十年。但刑法第五十七條第十款所
稱犯罪後之態度，應包括犯人犯罪後，因悔悟而力謀恢復原狀或賠償被害人損害等情
形在內。上訴人之輔佐人於原審宣示判決前之九十一年五月二十一日審判期日時，曾
表示其已與被害人等和解，並提出其與被害人陳文鎮、廖瑞鵬所簽立之和解書二份，
及其將上訴人所強盜之金額或差額匯款予被害人ＯＫ便利商店、統一超商之郵政國內
匯款執據影本二紙為證（見原審卷第五十三頁、第五十五頁至第五十八頁），如若屬
實，上訴人犯罪後之態度與第一審比較，已然不同。則原審於維持第一審判決之科刑
理由，駁回上訴人在第二審之上訴時，對此科刑時應予斟酌之事項，自應於判決理由
內載明其審酌之情形，原判決未予記載，並有判決理由不備之違誤。上訴意旨執以指
摘原判決不當，非無理由，應認原判決有撤銷發回更審之原因。
據上論結，應依刑事訴訟法第三百九十七條、第四百零一條，判決如主文。
中      華      民      國    九十一    年      八      月    二十九    日
                              最高法院刑事第九庭
                                  審判長法官  陳  炳  煌
                                        法官  陳  正  庸
                                        法官  韓  金  秀
                                        法官  吳  信  銘
                                        法官  徐  文  亮
      右正本證明與原本無異
                                              書  記  官
中      華      民      國    九十一    年      九      月      四      日
